【裁判字號】    89,毒抗,848
【裁判日期】    890925
【裁判案由】    毒品危害防制條例
【裁判全文】
臺灣高等法院刑事裁定                            八十九年度毒抗字第八四八號
    抗  告  人
    即受處分人    甲○○
右抗告人因違反毒品危害防制條例案件，不服臺灣板橋地方法院民國八十九年八月三
十日裁定（八十九年度毒聲字第五一二一號），提起抗告，本院裁定如左：
    主  文
抗告駁回。
    理  由
一、按犯施用毒品罪，經檢察官為不起訴之處分後，五年內再犯施用毒品之罪，經觀
    察、勒戒後，認有繼續施用毒品之傾向者，應由檢察官聲請法院裁定先令入戒治
    處所施以強制戒治，毒品危害防制條例第二十條第三項但書定有明文。而依「有
    無繼續施用毒品傾向」評估標準、評分說明手冊之規定，有無繼續施用毒品傾向
    之評估標準，並非完全以受勒戒人勒戒後之結果為準，勒戒前之各種情況，仍應
    作為評估之依據。其中以「人格特質」、「臨床徵候」及「行為表現」三項，合
    併計算分數：（一）一百分至七十一分，判定為有繼續施用毒品傾向；（二）五
    十分至零分判定為無繼續施用毒品傾向；（三）七十分至五十一分間，判定有繼
    續施用毒品傾向之原則為有下列各項之一者：１、缺乏病識感或戒治動機者。
    ２、第一級毒品使用者。３、有煙毒前科者。４、有礙家庭、社會和諧與安寧者
    。若無以上各項之一，惟判定者認為個案「有繼續施用毒品傾向」者，應在「有
    無繼續施用毒品傾向證明書」詳細說明欄內載明，並於綜合判斷項下勾選「有繼
    續施用毒品傾向」。（四）分數為五十分以下，原本應列為「無繼續施用毒品傾
    向」，但綜合評分者，根據臨床實務，有具體事證，認為個案「有繼續施用毒品
    傾向」者，以綜合評分者所評估為準，惟須在「有無繼續施用毒品傾向證明書」
    詳細說明欄載明具體事證。又所謂「人格特質」，係依：１、有無毒品犯罪前科
    。２、其他犯罪紀錄（竊盜、違反槍砲彈藥刀械管制條例、賭博、妨害自由、恐
    嚇、擄人勒贖、傷害、殺人、公共危險、搶奪、強盜、海盜、盜匪罪）；「臨床
    徵候」，係依：１、尿液檢驗。２、戒斷症狀。３、有無多種藥物使用、有無注
    射使用、使用期間；「行為表現」，係依：有無情緒低落、喧嘩、社會功能是否
    良好、支持系統等，作為判斷分數之依據。是判定者判定「人格特質」、「臨床
    徵候」及「行為表現」合計三項分數，固係供為判定者判定「有無繼續施用毒品
    傾向」之審酌標準，惟並非唯一標準。
二、經查，本件抗告人前因施用第二級毒品，經臺灣板橋地方法院檢察署檢察官於民
    國八十七年十一月二十六日以八十七年度偵緝字第一０九二號為不起訴處分確定
    後，復於五年內之八十八年十月十四日凌晨零時四十分許回溯九十五小時又二十
    分，在不詳處所，施用第二級毒品，由原審法院以八十八年度毒聲字第八二一四
    號裁定將抗告人送勒戒處所觀察、勒戒後，經臺灣臺北看守所附設勒戒處所評分
    結果，「人格特質」得七分、「臨床徵候」得四十分、「行為表現」得零分，合
    計四十七分。綜合評分者依個案之臨床實務及具體事證，判定抗告人為「有繼續
    施用毒品傾向」，且於詳細說明欄記載「使用期間長，重覆勒戒，有戒斷症狀」
    之具體事證，此有該所八十九年八月二十二日函附0000000號「有無繼續
    施用毒品傾向證明書」一紙在卷可稽。原審據以裁定抗告人令入戒治處所，施以
    強制戒治一年，揆諸前開規定及說明，核無不合（原裁定理由二、所引毒品危害
    防制條例第二十條「第二項」，應更正為「第三項但書」），應予維持。
三、抗告意旨略以：抗告人於八十八年十月十四日遭警查獲有施用第二級毒品之行為
    ，翌日起即已戒除，不可能於尿液中再檢出有安非他命陽性反應。原審裁定抗告
    人令入戒治處所施以強制戒治一年，抗告人自難甘服云云，經核為無理由，應予
    駁回。
四、據上論斷，應依刑事訴訟法第四百十二條，裁定如主文。
中     華     民     國     八十九     年      九      月     二十五    日
                            臺灣高等法院刑事第六庭
                                審判長法  官  陳  春  秋
                                      法  官  高  明  哲
                                      法  官  王  麗  莉
右正本證明與原本無異。
不得再抗告。
                                      書記官  胡      儀
中     華     民     國     八十九     年      九      月     二十七    日


司法院資訊處製作；財團法人民間司法改革基金會備份。
